臺灣臺北地方法院交通事件裁定　　　　　　　　　　　九十三年度交聲更字第五號
　　異議人即
　　受處分人　甲○○
右列受處分人因違反道路交通管理處罰條例事件，對於臺北市交通事件裁決所中華民
國九十一年十一月八日所為之處分（原處分案號：北市裁三字第駕裁二二─ＺＢ00
00000號）聲明異議，經本院於九十二年十一月七日以九十二年度交聲字第二七
六號裁定駁回受處分人之聲明異議後，受處分人不服提起抗告，經臺灣高等法院於九
十二年十二月二十四日以九十二年度交抗字第一一七七號裁定撤銷發回，本院裁定如
左：
    主      文
原處分撤銷。
甲○○汽車駕駛人行駛於高速公路，而不遵管制之規定，處新臺幣仟元罰鍰，並記
違規點數壹點。
    理      由
一、按汽車行駛高速公路，應依速限標誌指示，為高速公路交通管制規則第五條第一
    項前段所明定。而汽車行駛於高速公路，而不遵管制之規定者，處汽車駕駛人新
    臺幣（下同）三千元以上六千元以下罰鍰，並記違規點數一點，道路交通管理處
    罰條例第三十三條第一項、第六十三條第一項第一款亦定有明文。次按汽車駕駛
    人之違規行為經以科學儀器取得證據資料，當場不能或不宜攔截掣單舉發者，得
    對汽車所有人逕行舉發處罰。前項逕行舉發，應記明車輛牌照號碼、車型等可資
    辨明之資料，查明汽車所有人姓名或名稱、住址後，製單舉發處罰之。道路交通
    管理處罰條例第七條之二第一項第六款、第二項定有明文；又對於違反本條例之
    行為，應按其違反條款規定之處罰對象，填製舉發違反道路交通管理事件通知單
    （下稱舉發通知單），並於被通知人欄予以勾記，如為逕行舉發者，其通知聯應
    按已查明之資料填註車牌號碼、車輛種類、車主姓名或地址，並於舉發通知單上
    方空白處加註逕行舉發之文字後，由舉發機關送達被通知人，同細則第十一條第
    一項第三款亦定有明文。是執行交通勤務或稽查人員以科學儀器取得違規證據資
    料，足資認定行為人違規事實，當場不能或不宜攔截掣單舉發者，應記明車輛車
    牌號碼等可資辨明之資料，以該汽車所有人為被通知人，逕行舉發，並將舉發通
    知單由舉發機關送達被通知人，即完成舉發程序，公路主管及警察機關自得依法
    裁罰甚明。
二、本件異議人即受處分人甲○○所有之車牌號碼ＣＤ─一七五九號自用小客車，於
    民國九十一年五月二十四日上午九時十七分許，經人駕駛南下行經國道一號高速
    公路一三八公里處，該處路段速限為一百公里，竟以一百十四公里之速度超速行
    駛，超速十四公里，經內政部警政署國道公路警察局第二警察隊造橋分隊（以下
    簡稱內政部國公局第二警察隊）之員警以受處分人有違反前揭道路交通管理處罰
    條例第三十三條第一項規定之行為掣單舉發，經將舉發通知單以掛號郵寄受處分
    人後，因故無法送達遭退件，嗣舉發單位委託郵政機關辦理寄存送達後，於九十
    一年十月三十一日生效，然受處分人並未依規定自動繳納罰鍰，亦未於舉發通知
    單上所載之應到案日期到案聽候裁決，原處分機關乃於九十一年十一月八日，依
    道路交通管理處罰條例第三十三條第一項、第六十三條第一項第一款（裁決書漏
    引第一款）、第八十五條第三項、違反道路交通管理事件統一裁罰基準表之規定
    ，裁處受處分人罰鍰六千元，並記違規點數一點。
三、受處分人固不否認其所有之汽車於前揭時地有違規事實，惟其聲明異議之理由略
    以：我確實未收到舉發通知單及照片，並非故意不繳；又內政部國公局第二警察
    隊已於九十二年二月底左右來函通知核准改為裁罰三千元，本人亦於通知期限內
    向裁決所繳納結案等語。經查：本件舉發通知單及違規照片經內政部國公局第二
    警察隊先於九十一年六月五日，以掛號郵寄受處分人之車籍地即臺北市○○區○
    ○路二段三四六巷七弄二十六號一樓，因招領逾期，經臺北體育場八十一支局退
    回，該隊再於九十一年七月十日以掛號郵寄受處分人前址，並將該文書寄存於送
    達地之郵政機關即臺北體育場八十一支局，寄存機關自收受寄存文書之日起，保
    存三個月後，於九十一年十月十一日以寄存逾期為由退回該隊等情，有內政部國
    公局第二警察隊九十二年三月十三日公警國二交字第○九二○○○○七二二號函
    及函附之送達證書原本、九十一年六月五日及九十一年七月十日寄送前揭文書經
    郵政機關註記前情之信封封面各影本一件附卷可稽（見本院九十二年交聲字第二
    七六號卷第十五頁至第十八頁）。惟經本院向內政部國公局第二警察隊及臺北市
    交通事件裁決所函詢結果，認本案係因舉發通知單車主姓名有誤（姓名少印一字
    ）致無法送達車主而遭退回，又內政部國公局第二警察隊於九十二年一月三日公
    警國二交字第○九一○○一五一五五號函，因電腦資料庫錯誤誤植為寄存送達，
    因此內政部國公局第二警察隊建請臺北市交通事件裁決所更正依最低罰鍰裁罰，
    並且受處分人已於九十二年二月廿七日完納三千元罰鍰結案，此有內政部國公局
    第二警察隊九十三年二月十一日公警國二交訴字第○九三○○○○二五二號函、
    臺北市交通事件裁決所九十三年三月四日北市裁四字第○九三三一七五○○○○
    號函、內政部國公局第二警察隊九十二年二月十九日公警國二交訴字第○九二○
    ○○○一七四號函及九十二年二月廿七日臺北市交通事件裁決所交通違規罰鍰收
    據影本各一件等在卷可稽（見本院交聲更字卷）。是受處分人以並未收受舉發通
    知單，及已經內政部警政署國道公路警察局第二警察隊核准改為罰鍰三千元，並
    已繳納罰鍰結案等語置辯，應屬真實，堪予採信。
四、綜上所述，本件受處分人既未就違規情節提出異議，復有採證照片為憑，事證明
    確，受處分人所有之前開車牌號碼自用小客車確有於高速公路超速行駛之違規事
    實，已堪予認定，原處分機關因而依前揭道路交通管理處罰條例第三十三條第一
    項、第六十三條第一項第一款、第八十五條第三項規定裁處該部汽車之所有人即
    受處分人罰鍰六千元，並記汽車違規點數一點，固非無見。然本件舉發通知單無
    法送達車主乃因記載車主姓名有誤，為非可歸責於受處分人之事由，是該舉發通
    知單之送達不合法，而原處分機關仍予以高額裁罰即有未洽。況且原處分機關既
    已同意舉發機關之建請更正，並且本案已於九十二年二月廿七日完納罰鍰，原處
    分自屬無可維持。是本件聲明異議為有理由，應由本院將原處分予以撤銷，就前
    揭違規行為，依道路交通管理處罰條例第三十三條第一項、第六十三條第一項第
    一款及違反道路交通管理事件統一裁罰基準表之規定，裁處如主文第二項所示之
    處分，以資適法。
五、據上論斷，應依道路交通案件處理辦法第二十條前段，裁定如主文。
中　　　華　　　民　　　國　　九十三　　年　　　四　　　月　　　九　　　日
                                      臺灣臺北地方法院交通法庭
                                                    法  官  林怡秀
右正本證明與原本無異。
如不服本裁定，應於裁定送達後五日內向本院提出抗告狀。
                                                    書記官  林義盛
中　　　華　　　民　　　國　　九十三　　年　　　四　　　月　　 十三 　　日
